最高法院刑事判決　　　　　　　　　　　　　　　九十三年度台上字第三八一五號
　　上　訴　人　甲○○
　　　　　　　　　　　　（另案在台灣台中監獄執行中）
右上訴人因殺人案件，不服台灣高等法院台中分院中華民國九十二年九月十日第二審
判決（九十二年度上訴字第一二六三號，起訴案號：台灣台中地方法院檢察署九十一
年度偵字第一四九三五、一六五○九號），提起上訴，本院判決如左：
    主  文
上訴駁回。
    理  由
按刑事訴訟法第三百七十七條規定，上訴於第三審法院，非以判決違背法令為理由，
不得為之。是提起第三審上訴，應以原判決違背法令為理由，係屬法定要件。如果上
訴理由狀並未依據卷內訴訟資料，具體指摘原判決不適用何種法則或如何適用不當，
或所指摘原判決違法情事，顯與法律規定得為第三審上訴理由之違法情形，不相適合
時，均應認其上訴為違背法律上之程式，予以駁回。本件上訴人甲○○上訴意旨略稱
：(一)、上訴人與被害人盧朝清間因金錢借貸，被害人拒絕償還，口氣囂張，上訴人因
氣憤前往論理，並無戕害致死之犯罪意思。上訴人果有殺人犯意，於到達被害人住所
時，即可掏槍射殺，不必再與被害人對罵或拉扯，是上訴人攜槍目的止於防身；證人
王玉菁於原審訊問時亦稱上訴人與朋友鬧得不愉快，似乎要跟人家冤家（台語）等語
，顯見上訴人犯案之初僅以索債為目的。原判決事實認定，被害人拿出警棍朝上訴人
頭部敲擊……相互拉扯……上訴人取出手提袋之槍枝，以槍柄敲擊被害人額頭，上訴
人當時即可持槍射殺被害人，何以並未為之，益見上訴人係出於防衛且義憤下槍枝走
火致被害人死亡，確無預謀殺被害人之犯意，原判決論斷顯與經驗論理法則相悖，有
刑事訴訟法第三百七十八條之違背法令。(二)、上訴人於審理中一再陳稱，曾用槍柄敲
被害人頭部，被害人以手揮開，上訴人站不穩跌倒撞到衣櫥，該把槍枝掉地斷裂，上
訴人於拉扯中撿起地上槍柄斷掉之槍枝，握住槍管槍口朝下敲被害人頭部，未料槍枝
擊發，此事實核與法務部法醫研究所（下稱法醫研究所）民國九十二年一月十三日函
所載：傷口一部分之「瓦斯管狀噴印痕」、驗斷書所載之「槍口印痕」相互比對吻合
，可證該印痕確係上訴人以槍管重擊所致；此與內政部警政署刑事警察局鑑定結果，
該槍枝係由仿克拉克廠半自動手槍枝製造之金屬玩具手槍，換裝土造金屬槍管而成，
該槍身斷裂，無法供擊發子彈使用，不具殺傷力；二者間有重大關聯未得合理解釋。
亦即就該槍係何時斷裂，攸關上訴人主觀殺人犯意及客觀殺人行為之認定，事實仍待
釐清，原判決未經合法調查，僅以臆測杜撰想像之詞說明，顯有悖採證法則。(三)、原
判決理由記載「被告二人於九十一年七月三十一日藏槍之時，亦有充分之時間讓被告
二人從容為之，被告二人即有可能在當時將該改造手槍敲斷，況被告二人於原審審理
時亦供稱：伊在工廠外有將槍枝分解等語」，惟槍枝分解與槍枝敲斷，分別甚大，原
審未將槍枝「因何斷裂」及「何時斷裂」依職權進行調查及於理由內說明，自有未盡
調查之違法。(四)、扣案手槍是否遭敲斷，現科技進步應可檢驗，並能證明該手槍所受
之外力如何，或遭何器物重擊，原判決未經調查遽予論斷，顯有違背法令云云。
惟查：(一)、原判決撤銷第一審判決，改判仍論處上訴人以共同殺人罪刑，已依卷證資
料敘明其所憑之證據及認定之理由。原審綜核卷附之勘驗筆錄、相驗屍體證明書、相
驗屍體驗斷書（見相驗卷第二十九頁、第三十三頁至第三十五頁）、法醫研究所（九
一）法醫所醫鑑字第一一一六號鑑定書（見一審卷第一一九頁至第一二八頁）、槍彈
鑑定書（見偵字第一四九三五號卷第二○九頁至第二一七頁、一審卷第一三○頁至第
一三八頁、第一六三頁）、盧朝清傷口頭部照片及法醫研究所於九十二年一月十三日
以法醫理字第○九一○○○三八八五號函（見一審卷第二四二頁、第八十頁）等證據
，認上訴人辯解係因一時氣憤使用斷裂之槍管（或稱槍柄）敲擊被害人頭部，致槍枝
走火而誤殺被害人，伊本無殺人之犯意云云，並不足採。均於理由詳加說明及指駁。
經核所為論敘，與卷內證據資料相符，從形式上觀察，並無違背經驗法則、論理法則
等違法情形存在。(二)、上訴意旨(二)謂上訴人係以斷裂後無殺傷力之槍枝敲擊盧朝清頭
部，並非直接射擊云云，原判決於理由壹一之(三)及(四)中，以法醫研究所法醫理字第○
九一○○○三八八五號函及盧朝清頭部傷口照片，詳敘其推認被害人皮膚及頭顱骨破
裂痕，並無金屬物品重擊之可能性存在之理由，另就該射擊被害人之槍枝性能及射擊
原理詳為論述，並指駁上訴人所辯顯不足採信之理由，經核亦與卷內證據資料相符，
並無違背經驗法則、論理法則等違法情形存在。(三)、上開槍枝究遭分解或何原因使之
斷裂，原判決於理由欄一之(六)之4.已敘明心證理由，雖引用供詞用語有分解與斷裂之
不同致有微疵，然並不影響原判決主旨及其推認之適當性，自非第三審上訴之適法理
由。又原判決既認定被害人係遭上開槍枝槍擊死亡，雖槍枝查獲時因為槍身斷裂無法
擊發子彈而無殺傷力，則該槍枝係何時因何種原因斷裂，均對原判決之判斷無足影響
，原判決就上開部分未送鑑定，亦無應於審判期日調查之證據未予調查之違法。至其
餘上訴意旨所執各詞，原判決已在理由內逐一論斷綦詳，並無如上訴人所云之違法。
上訴意旨，徒就原判決已說明之事項及原審採證認事之職權行使，任意指摘為違法，
且為事實之爭執，顯與法律規定得為第三審上訴理由之違法情形，不相適合。其上訴
違背法律上之程式，應予駁回。
據上論結，應依刑事訴訟法第三百九十五條前段，判決如主文。
中　　　華　　　民　　　國　　九十三　　年　　　七　　　月　　二十二　　日
                              最高法院刑事第八庭
                                  審判長法官  陳　炳　煌
                                        法官  陳　世　雄
                                        法官  韓　金　秀
                                        法官  吳　信　銘
                                        法官  徐　文　亮
      右正本證明與原本無異
                                              書  記  官
中　　　華　　　民　　　國　　九十三　　年　　　七　　　月　　 三十 　　日
                                                                        Ｑ
